臺灣高等法院臺南分院刑事判決　　　　　　九十一年度交上易字第三六一號　　Ｇ
　　　上　訴　人
　　　即　被　告　乙　○　○
右上訴人因公共危險等案件，不服臺灣嘉義地方法院九十年度交易字第二一八號中華
民國九十一年二月五日第一審判決（起訴案號：臺灣嘉義地方法院檢察署九十年度偵
字第三五七六號），提起上訴，本院判決如左：
      主      文
原判決關於過失致死及定執行刑部份撤銷。
乙○○因過失致人於死，累犯，處有期徒壹年貳月。
其他上訴駁回。
前開撤銷改判部份所處之刑與駁回上訴所處有期徒刑參月，應執行有期徒刑壹年肆月
。
      事      實
一、乙○○因犯重利罪，於民國八十六年間經判決有期徒刑陸月確定，於八十七年七
    月二十四日執行完畢，竟不知悔改，明知飲酒後吐氣所含酒精成分超過每公升○
    、二五毫克以上者，因神智不清，反應遲鈍，不得駕車，仍於民國九十年五月十
    三日下午十一時許，於酒後吐氣酒精濃度高達每公升○、四二毫克，意識不清，
    已不能安全駕駛動力交通工具時，駕駛車牌ＲＯ─四九八八號自小客車，沿嘉義
    縣新港鄉三間村嘉一六六線公路西向東行駛至該路三○公里二○○公尺處時，本
    應注意汽車在郊外道路行駛時，時速不得超過六十公里，且應注意車前狀況，隨
    時採取必要之安全措施，依當時情形，又無不能注意之情形，竟貿然於酒後以每
    小時七十公里以上之速度超速行駛，不慎衝撞同向行走之路人甲○○、其推車內
    之子鍾瑞文及推車內之女鍾函洳，使甲○○人車倒地，造成甲○○受有頭部外傷
    、左上眼皮瘀血、雙下肢擦傷；鍾瑞文則受有挫傷性腦蜘蛛膜下出血；鍾函洳則
    因挫傷性腦內出血而不治死亡。乙○○隨即向警方報案及協助將傷者送醫，嗣員
    警獲報趕赴現場處理，乙○○向員警坦承犯行並接受裁判。
二、案經甲○○及其配偶丙○○分別訴由嘉義縣警察局民雄分局報請臺灣嘉義地方法
    院檢察署檢察官偵查起訴。
      理      由
一、右揭犯罪事實，業據上訴人即被告乙○○於警訊、偵查及原審審理時坦承不諱，
    核與告訴人甲○○指述之情節相符，並有診斷證明書三紙、嘉義縣警察局舉發違
    反道路交通管理事件通知單、酒精濃度測試單、道路交通事故調查報告表、觀察
    紀錄表及照片多幀附卷可稽。且被害人鍾函洳確因本件車禍致腦部挫傷而不治死
    亡，業據臺灣嘉義地方法院檢察署檢察官督同檢驗員相驗屬實，製有勘驗筆錄、
    相驗屍體證明書及驗斷書在卷可憑。按刑法第一百八十五條之三所稱服用酒類或
    其他相類之物，不能安全駕駛動力交通工具之公共危險罪，係屬抽象危險犯之規
    定，此種抽象危險係伴隨飲酒過量之行為而當然成立。換言之，只需客觀上有此
    種行為出現，危險即視為存在，至於有無肇事之具體結果，均不影響公共危險罪
    責之成立；若其果真駕車肇禍，其刑責之明顯則更不待言。再者，參考德、美等
    國家之認定標準，在酒精呼氣濃度達每公升零點四○毫克（或血液濃度達百分之
    零點○八）時，就人體生理行為方面，會產生肌肉協調能力受損，反應遲鈍等不
    良影響，在此情形下，其駕車肇事率為一般正常人之六倍。揆諸前開說明，本件
    被告酒後駕車肇禍，已達不能安全駕駛動力交通工具之程度至為灼然。
    復按汽車駕駛人應注意汽車在郊外道路行駛時，時速不得超過六十公里；且應注
    意汽車駕駛人飲酒後吐氣所含酒精成分超過每公升○．二五毫克以上者，不得駕
    車；並應注意車前狀況，隨時採取必要之安全措施，道路交通安全規則第九十三
    條第一項第一款、第九十四條第三項、第一百十四條第二款分別定有明文，被告
    駕車自應注意上述道路交通安全規定，而依當時情形，又無不能注意之情事，竟
    疏未注意以致肇事，其有過失甚為顯然，且應負全部肇事責任，其過失行為與告
    訴人甲○○、被害人鍾瑞文所受傷害、及被害人鍾函洳之死亡結果間，均有相當
    之因果關係，本件事證明確，被告犯行應堪認定。又本院審理時就被告乙○○曾
    否因駕車違規遭吊扣駕駛執照一事函詢嘉義區監理所，該所於九十一年四月十日
    以91嘉監裁字第04250號函覆：乙○○於90年5月13日經警以第L00000000 號違規
    單舉發「一、使用註銷牌照行駛二、肇事致人死亡」，並未依單記限期到案，本
    所爰依違反道路交通管理事件處理細則第四十四條規定及道路交通管理處罰條例
    第十二條第一項第一款第四款、第六十一條第一項第四款及違反道路交通管理事
    件統一裁罰標準裁決罰鍰新台幣柒仟貳佰元並吊銷駕駛執照一年，郭君迄未到案
    ，本所爰於90年11月9日依上揭裁決書處罰主文欄執行駕照易處逕註（註銷期間?
    G90年11月9日～91年11月8日），隨函檢附本所90年11月9日嘉監三字第裁7U-L5U
    131212號裁決書影本、乙○○汽車駕照基本資料及違規詢報表各乙份等語。是被
    告乙○○之遭吊扣駕駛執照，乃因本案肇事致人受傷及死亡而被註銷汽車駕駛執
    照，肇事前其汽車駕駛執照未經吊銷或註銷，應無無照駕駛之情事併予敘明。
二、核被告乙○○酒醉駕車之行為，係犯刑法第一百八十五條之三之公共危險罪；其
    違反交通安全規則駕車肇事致被害人鍾函洳死亡之行為，則係觸犯同法第二百七
    十六條第一項之普通過失致死罪；其違反交通安全規則駕車肇事致告訴人甲○○
    及被害人鍾瑞文受傷之行為，係觸犯同法第二百八十四條第一項前段之過失傷害
    罪。被告以相同之駕車肇事行為，同時造成被害人鍾函洳死亡、告訴人甲○○及
    被害人鍾瑞文受傷，係以一行為觸犯一過失致死罪及二過失傷害罪，為想像競合
    犯，應依刑法第五十五條前段之規定，從一重之過失致死罪處斷。被告所犯上開
    公共危險罪與過失致死罪間，犯意各別，行為互異，犯罪構成要件亦不同，自應
    分論併罰。又被告酒醉駕車因而致人受傷及死亡，應依道路交通管理處罰條例第
    八十六條規定加重其刑。被告曾因犯重利罪，於民國八十六年間經判決有期徒刑
    陸月確定，於八十七年七月二十四日執行完畢，有臺灣地方法院檢察署刑案資料
    查註紀錄表、臺灣高等法院被告全國前案紀錄表各一份在卷可按，其受有期徒刑
    之執行完畢，竟不知悔改，五年以內再犯本件有期徒刑以上之罪，為累犯，應依
    刑法第四十七規定，遞加重其刑。被告於肇事後旋即報警處理，警員前往現場處
    理時在場等候，並當場承認為肇事人，有警卷中所附查報資料可參（附於相驗卷
    第十三頁），被告對於未經發覺之犯罪，向警察機關坦承犯行，並接受裁判，符
    合刑法第六十二條規定之自首要件，應減輕其刑，並應依刑法第七十一條第一項
    規定，先加重後減輕之。
三、原審就被告過失致人於受傷及死亡部份予以論罪科刑固非無見，惟查被告肇事後
    始經裁決註銷汽車駕駛執照，肇事中尚非無照駕駛，業如前述，自不得以無照駕
    駛為由，依道路交通管理處罰條例第八十六條第一項之規定，加重其刑，乃原判
    決以被告之駕駛執照業經吊扣，無駕駛執照，因而致人受傷及死亡，且依法應負
    刑事責任，依道路交通管理處罰條例第八十六條第一項之規定，加重其刑至二分
    之一即有未洽。被告上訴，未具理由空言不服原判決雖無可取，惟原審此部份判
    決既有可議，自應由本院將原判決關於被告無駕駛執照，因而致人受傷及死亡加
    重其刑部分撤銷改判。爰審酌政府一再宣導禁止酒後駕車，被告明知其已飲用相
    當之酒精，卻仍執意駕車行駛，又未遵守時速之限制，貿然超速行駛，造成被害
    人鍾函洳死亡、告訴人甲○○及被害人鍾瑞文受傷，應負全部之過失責任，其惡
    性及所生之危害均屬於重大，迄今尚未與被害人和解，未提供任何賠償，惟肇事
    後態度良好，幫助救助傷患，坦承犯行及深表悔意等一切情狀，量處如主文第二
    項所示之刑以示懲儆。至被告乙○○酒後駕車重大違背安全駕駛罪部份，原審適
    用刑法第一百八十五條之三、第四十七條、第六十二條前段之規定，審酌政府一
    再宣導禁止酒後駕車，被告明知其已飲用相當之酒精，卻仍執意駕車行駛，其惡
    性及所生之危害均屬於重大等一切情狀，量處有期徒刑參月，核其認事用法，並
    無違誤。被告上訴意旨，空言指摘原判決不當，非有理由，應予駁回。前開撤銷
    改判部份所處之刑與駁回上訴所處有期徒刑參月應執行有期徒刑壹年肆月。
四、被告經合法傳喚，無正當理由未到庭，爰不待其陳述逕行判決。
據上論斷，應依刑事訴訟法第三百七十一條、第三百六十八條、第三百六十九條第一
項前段、第三百六十四條、第二百九十九條第一項前段、刑法第二百七十六條第一項
、第二百八十四條第一項、第五十五條、第四十七條、第六十二條前段、第五十一條
第五款，道路交通管理處罰條例第八十六條、罰金罰鍰提高標準條例第一條前段，判
決如主文。
本案經檢察官蘇南桓到庭執行職務。
中    華    民    國      九十一      年      五      月  九        日
                                  臺灣高等法院臺南分院刑事第二庭
                                      審判長法官  游    明    仁
                                            法官  陳    清    溪
                                            法官  蘇    重    信
右正本證明與原本無異。
不得上訴。
                                      法院書記官  李    珍    鳳
中    華    民    國      九十一      年      五      月      十        日
附錄法條：
刑法第一百八十五條之三：服用毒品、麻醉藥品、酒類或其他相類之物，不能安全駕
                        駛動力交通工具而駕駛者，處一年以下有期徒刑、拘役或
                        三萬元以下罰金。
刑法第二百七十六條第一項：因過失致人於死者，處二年以下有期徒刑、拘役或二千
      元以下罰金。
